【裁判字號】    99,交聲,1828
【裁判日期】    990924
【裁判案由】    聲明異議
【裁判全文】
臺灣高雄地方法院交通事件裁定        99年度交聲字第1828號
原處分機關  交通部公路總局高雄區監理所旗山監理站
異  議  人  甲○○
即受處分人
上列受處分人因違反道路交通管理處罰條例案件，對於交通部公
路總局高雄區監理所旗山監理站99年6 月23日所為之處分（原處
分案號：旗監違字第裁85-Z00000000號），聲明異議，本院裁定
如下：
    主  文
原處分撤銷。
甲○○汽車駕駛人，駕駛汽車經測試檢定酒精濃度超過規定標準
，應吊扣小型車普通駕駛執照拾貳個月，並接受道路交通安全講
習。
    理  由
一、原處分意旨略以：異議人即受處分人甲○○於民國98年8 月
    25日凌晨1 時35分許，酒後騎乘車號F2-3296 號自用小客車
    上路（下稱系爭汽車），行經國道三號公路北上368.5 公里
    處，經警攔查進行酒精濃度測試，測得其呼氣酒精值達每公
    升0.89毫克，超過法定標準，依道路交通管理處罰條例第35
    條第1 項第1 款之規定，裁處罰鍰新臺幣（下同）49,500元
    ，吊扣其駕駛執照12個月，並應參加道路交通安全講習，另
    酒駕部分之罰鍰與刑事罰競合免繳等語。
二、異議意旨則以：異議人雖有酒後駕駛自用小客車之違規行為
    ，然原處分機關逕將伊之大貨車職業駕駛執照吊扣，將影響
    伊生計，爰請求撤銷吊扣伊大貨車職業駕駛執照之處分等語
    。
三、按汽車駕駛人飲用酒類或其他類似物後，其吐氣所含酒精濃
    度超過每公升0.25毫克，不得駕車；駕駛汽車經測試檢定酒
    精濃度超過標準，處汽車駕駛人罰鍰15,000元以上60,000元
    以下，並當場移置保管該汽車及吊扣駕駛執照1 年，因而肇
    事致人受傷者，並吊扣駕駛執照2 年；道路交通安全規則第
    114 條第2 款、道路交通管理處罰條例第35條第1項 第1 款
    定有明文。又按汽車駕駛人，有第35條第1 項規定之情形時
    ，應接受道路交通安全講習，同條例第24條第1 項第2 款亦
    有明文規定。
四、經查：
  (一)本件異議人只領有大貨車職業駕駛執照，卻於98年8 月25日
    凌晨1 時35分許酒後騎乘系爭汽車，行經國道三號公路北上
    368.5 公里處，經測試檢定其呼氣酒精濃度達每公升0.89毫
    克而超過規定標準，為警掣單舉發，嗣經原處分機關予以上
    開裁罰等情，有本件舉發違反道路交通管理事件通知單、原
    處分機關旗監違字第裁85-Z00000000號違反道路交通管理事
    件裁決書、酒精濃度測試報告、汽車駕駛基本資料各1 紙在
    卷可稽（見本院卷第5 至6 、8 頁），是異議人上開酒後駕
    車違規事實已明，堪以認定。
  (二)按道路交通管理處罰條例第68條業於94年12月14日修正，並
    自95年3 月1 日施行，修正前之道路交通管理處罰條例第68
    條規定：「汽車駕駛人，因違反本條例及道路交通安全規則
    之規定，受吊扣或吊銷駕駛執照處分時，吊扣或吊銷其持有
    各級車類之駕駛執照。」，而修正後之道路交通管理處罰條
    例第68條則規定：「汽車駕駛人，因違反本條例及道路交通
    安全規則之規定，受吊銷駕駛執照處分時，吊銷其持有各級
    車類之駕駛執照。」，考其修正理由乃因舊法將違法或違規
    駕駛人所持有各級車類之駕駛執照一併吊扣或吊銷失之苛酷
    ，影響人民工作及生活甚鉅，故為上開修正。是依前開修正
    後道路交通管理處罰條例第68條之規定，受吊扣駕駛執照處
    分時，不再吊扣其持有各級車類之駕駛執照，僅於受吊銷駕
    駛執照處分時，始吊銷其持有各級車類之駕駛執照，而限縮
    原條文之適用範圍，此觀之上開立法理由及立法經過至明。
    經查，本件違規行為係發生於99年3 月3 日，上開新修正之
    道路交通管理處罰條例第68條業已生效施行，自應適用修正
    後之規定。從而，修正後道路交通管理處罰條例第68條之規
    定，既將「吊扣」等字刪除，依前開說明，足見立法者認為
    吊扣駕照之處分，只需吊扣駕駛人違規時所駕駛車類之駕駛
    執照即可，故刻意刪除一併吊扣駕駛人持有所有車類之駕駛
    執照之規定。因此，異議人依法所受之處分應為限制其駕駛
    自用小客車之權利，而非轉而禁止受處分人駕駛職業大貨車
    ，然原處分機關竟吊扣異議人之大貨車職業駕駛執照，此舉
    無異剝奪異議人駕駛職業大貨車之權利，對異議人權益造成
    極大損害，復與現行之道路交通管理處罰條例第68條之規定
    未合，故異議人本此提起異議，自屬可採。
  (三)綜上所述，修正後道路交通管理處罰條例第68條規定既將關
    於「吊扣」部分刪除，故違規駕駛人受有吊扣駕駛執照之處
    分時，即不再吊扣其持有各級車類之駕駛執照，僅於受吊銷
    駕駛執照處分時，始吊銷其持有各級車類之駕駛執照。是原
    處分就吊扣異議人大貨車職業駕駛執照部分，即有未洽。惟
    本件異議人酒後駕車乃單一交通違規行為，有關其處罰效果
    之吊扣駕駛執照、施以道路交通安全講習，與該交通違規行
    為是否存在均無從分離，異議人對於原處分關於吊扣其大貨
    車職業駕駛執照部分，既已聲明異議，則關於罰鍰及施以道
    路交通安全講習部分，本院自應併予審理。從而，原處分關
    於吊扣駕駛執照部分，違反現行道路交通管理處罰條例第68
    條之修正意旨，於法未合，異議人對此聲明異議，為有理由
    ；至原處分關於罰鍰部分依行政罰法第26條規定免罰及施以
    道安講習，於法核無不符，爰由本院將原處分撤銷，就異議
    人之違規行為，自為裁定如主文第2 項所示之諭知。至本院
    所諭知吊扣小型車普通駕駛執照之部分，應由交通主管機關
    於異議人小型車普通駕駛執照上或電腦檔存資料中註記吊扣
    小型車普通駕駛執照之內容，而為限制異議人該車類級別之
    駕駛資格，併此敘明。
據上論斷，應依道路交通管理處罰條例第35條第1 項第1 款、第
24條第1 項第2 款，道路交通案件處理辦法第20條前段，裁定如
主文。
中    華    民    國    99    年    9     月    24    日
                      交通法庭  法  官  許勻睿
以上正本證明與原本無異。
如不服本裁定應於送達後5日內向本院提出抗告狀。
中    華    民    國    99    年    9     月    24    日
                                書記官  王芷鈴

司法院資訊處製作；財團法人民間司法改革基金會備份。
